臺灣板橋地方法院民事判決　　　　　　　93年度訴字第1037號
原　　　告　有限責任台北縣淡水第一信用合作社
法定代理人　戊○○
訴訟代理人　丁○○
被　　　告　甲○○
被　　　告　乙○○○
被　　　告　丙○○
上列當事人間請求給付借款事件，經本院於民國93年12月23日言
詞辯論終結，判決如下：
    主  文
被告應連帶給付原告新台幣肆佰參拾壹萬柒仟陸佰參拾貳元，及
自民國九十二年七月三日起至清償日止，按年息百分之九點零八
五計算之利息，並自民國九十二年八月四日起至清償日止，逾期
在六個月以內，按上開利率百分之十，逾期在六個月以上，按上
開利率百分之二十計算之違約金。
原告其餘之訴駁回。
訴訟費用由被告連帶負擔。
    事實及理由
一、程序方面：被告乙○○○經合法通知未於言詞辯論期日到場
    ，核無民事訴訟法第386 條列各款情形，應依原告之聲請，
    由其一造辯論而為判決。
二、原告主張：被告甲○○邀同其餘被告為連帶保證人與原告簽
    訂擔保借款契約書，約定借款本金最高限度新臺幣（下同）
    5,400,000 元，期限自民國83年8 月30日起至113 年8 月29
    日止。嗣被告甲○○於86年3 月8 日向原告借款4,500,000
    元，期間自86年3 月8 日起至88年9 月7 日止，利息按原告
    銀行基本放款利率加碼1.7%計算，並約定如一期未依約給付
    視為全部屆期，除遲延利息外，逾期在六個月以內按約定利
    率10% ，逾期超過六個月以上，按約定利率20% 加計違約金
    。詎主債務人僅清償至92年2 月2 日止之本息，餘款即未依
    約給付，視為全部屆期。原餘本金4,403,263 元及利息、違
    約金未清償，經原告向臺灣基隆地方法院聲請強制執行抵押
    物，經取償部分款項外，尚餘本金4,317,969 元及利息、違
    約金未獲償，爰本於借及連帶保證契約關係提起本訴，請求
    被告連帶給付本件借款、利息及違約金等情。併為聲明：被
    告應連帶給付原告4,317,969 元，及自92年7 月3 日起至清
    償日止，按年息9.085%計算之利息；暨自92年8 月4 日起至
    清償日止，逾期在六個月以內，按上開利率10% ，逾期在六
    個月以上按上開利率20% 計付違約金。
三、被告甲○○抗辯：伊借款人部分，伊沒有意見，請求之金額
    亦不爭執，伊第一次借款是83年，二年期滿後續借，借新還
    舊，88年被告丙○○不願再當連帶保證人，故徵得被告乙○○○同意擔任連帶保證人，並註明更換日期，但增補契中仍
    載丙○○還要負責，伊當時有爭執，並稱丙○○未於增補契
    簽名，不會承認，回來後告知丙○○，他才寫存證信函給原
    告，原告則並未回函等語。併為答辯聲明：原告之訴駁回。
四、被告丙○○抗辯：伊確於83年8 月間擔任主債務人甲○○之
    連帶保證人，然至88年借款屆期後，丙○○即不再擔任連帶
    保證人，原告亦同意在88年12月1 日更換連帶保證人為被告
    乙○○○，並簽訂增補契約，丙○○自無再負連帶保證責任
    之必要。況依民法755 條規定，就定有期限之債務為保證者
    ，債權人允許主債務人延期清償時，保證人除對延期已為同
    意外，亦不負保證之責等語。併為答辯聲明：原告之訴駁回
    。
五、原告主張：被告甲○○邀同其餘被告為連帶保證人與原告簽
    訂擔保借款契約書，約定借款本金最高限度5,400,000 元，
    期限自民國83年8 月30日起至113 年8 月29 日 止。嗣被告
    甲○○於86年3 月8 日向原告借款4,500,000 元，期間自86
    年3 月8 日起至88年9 月7 日止，利息按原告銀行基本放款
    利率加碼1.7%計算，並約定如一期未依約給付視為全部屆期
    ，除遲延利息外，逾期在六個月以內按約定利率10% ，逾期
    超過六個月以上，按約定利率20% 加計違約金。詎主債務人
    僅清償至92年2 月2 日止之本息，餘款即未依約給付，視為
    全部屆期。原餘本金4,403,263 元及利息、違約金未清償，
    經原告向臺灣基隆地方法院聲請強制執行抵押物，經取償部
    分款項外，餘款未獲清償等情，業據提出借據、擔保借款契
    約書及分配表一份為佐，並為到場被告所不爭執，自堪信為
    真正。原告復主張：分配表所列另筆本金880,758 元借款債
    權，因連帶保證人與本件不同，已另向臺灣士林地方法院取
    得確定判決執行名義（本金868,348 元，利息及違約金起算
    日同本件請求）等情。是則，依原告所提出分配表所示，於
    抵押物拍賣後，本件借款債權應僅餘本金4,317,632 元（即
    分配表表一所獲償232,818 元，原告係供抵充本金880758借
    款債權，故於另案請求中該筆借款僅餘本金868,348 元
    「232,818-188,094-32,314=12,410;880,758-12,410=868,3
    48」。故於分配表二所獲償金額1,231,327 元，抵充所有借
    款至92年7 月2 日止利息違約金後，系爭借款本金應僅餘
    4,31 7,632元「1,231,327-940,360-161,549-36,489-7,298
    =85, 631;4,403,263-85,631=4,317,632 」），故原告逾此
    部分本金之計算，應屬誤算，為無理由。
六、另就被告所為抗辯臚列說明於下：
  (一)被告丙○○抗辯：原告已同意變更連帶保證人一節，既為原
    告所否認，自應由丙○○此部分利己事實負立證之責。經依
    聲請傳訊證人己○○（原告分社經理）到庭證稱：伊於88年
    3 月間服務於原告義山分社，甲○○於借款到期後，理應辦
    理還款或是續借，惟供擔保之抵押物所有人已變更，甲○○
    既無法還款，亦無法請新的所有人配合辦理變更登記，所以
    無法再借新還舊。並因擔保品不足，所以要求要增加保證人
    ，始增加乙○○○為連帶保證人。當時並無同意甲○○免除
    丙○○保證責任之要求。當時確實沒有另立增補契約，按原
    告內規規定，要免除保證人責任一定要呈到總社，且要在刪
    除地方加蓋印章，並且會給對方一張免除保證通知書等語。
    是由證人己○○之證詞，並無法為丙○○前開抗辯為真正之
    佐。丙○○雖再舉共同被告甲○○之陳述為論，並提出存證
    信函一份為佐（原告就存證信函之真正，並無爭執。）。然
    由共同被告甲○○之陳述，與存證信內容比可對，反可推知
    縱有被告所抗辯增補契約存在，其內容亦未免除原連帶保證
    人之保證責任，始有寄發證信函之必要。即本件被告丙○○
    所簽訂之連帶保證契約，既係定額定期之最高限額保證契約
    ，連帶保證人於約定額度內本即無庸就主債務人各別之借貸
    契約簽署同意擔任連帶保證人之必要，是於原最高限額保證
    契約有效存誰之前提下，丙○○是否簽署或承諾增補契約內
    容，與其應負之保證責任，應無關聯，附此敘明。
  (二)被告抗辯：於簽署擔保借款契約書時日期為空白一節，既為
    原告所否認，亦應由被告負立證之責。惟此部分並未據被告
    提出任何證據以供本院審酌，被告此部分辯詞已有可議。參
    以擔保本件借款之最高限額抵押權設定存續期間，亦係自83
    年8 月30日起至113 年8 月29日止，有抵押權設定契約書一
    份在卷可佐，核與最高限額保證期間相符，衡情被告亦難推
    諉空稱並不知情。是被告此部分之辯詞，亦無足採。
  (三)被告丙○○復抗辯：原告允許主債務人就系爭借款延期清償
    ，既未得丙○○之同意，依民法第755 條規定，丙○○亦得
    免保證責任等語。按保證契約既載明自某日起至某日止一年
    期間內負保證責任，即屬概括保證之性質，在此一年期間內
    所發生之債務，不問次數若干，均應負保證責任。縱使債權
    人允許主債務人某一次借貸延期清償，而該一次借貸所延展
    之期間，既在原約定一年期間之內，自不得藉此主張不負保
    證責任（最高法院43年台上192 號判例參照）。系爭保證既
    屬概括保證，按諸首開判例意旨，丙○○並不得執此主張不
    負保證責任。被告丙○○此部分之抗辯，亦無理由。
七、綜上所述，原告本於借貸及連帶保證契約關係，請求被告連
    帶給付原告4,317,623 元，及自92年7 月3 日起至清償日止
    ，按年息9.085%計算之利息；暨自92年8 月4 日起至清償日
    止，逾期在六個月以內，按上開利率10% ，逾期在六個月以
    上按上開利率20% 計付違約金，為有理由，應予准許；逾此
    部分之請求，則屬無據，應併駁回。
結論：本件原告之訴為一部有理由，一部無理由，依民事訴訟法
第385 條第1 項前段、第79條、第85條第2 項，判決如主文。
中　　華　　民　　國　　94　　年　　1 　　月　　6 　　日
                  民事第一庭    法　官　黃信滿
以上正本係照原本作成
如對本判決上訴，須於判決送達後20日內向本院提出上訴狀
中　　華　　民　　國　　94　　年　　1 　　月　　6 　　日
                            書記官　吳美瑤
